臺灣高等法院刑事判決　　　　　　　　96年度交上訴字第74號
上　訴　人　臺灣板橋地方法院檢察署檢察官
上　訴　人
即　被　告　乙○○
上列上訴人因被告過失致死案件，不服臺灣板橋地方法院95年度
交訴字第103號，中華民國96年2月27日第一審判決（起訴案號：
臺灣板橋地方法院檢察署95年度偵字第14257 號），提起上訴，
本院判決如下：
    主  文
上訴駁回。
乙○○緩刑參年。
    事  實
一、乙○○受僱於金瑾瑜（起訴書誤繕為林國誠）在臺北縣三重
    市○○○路288 之5 號所經營之「源美洗衣店」，負責駕駛
    自用小貨車載送貨物為業，係從事駕駛業務之人，其於民國
    95年5 月5 日17時40分許，駕駛源美洗衣店所使用之車牌號
    碼DE-6478 號自用小貨車（下稱本案汽車）上班時，沿臺北
    縣三重市○○○路往蘆洲市方向行駛，途經臺北縣三重市○
    ○○街31號前時，本應注意汽車行駛時，駕駛人應注意車前
    狀況，並隨時採取必要之安全措施，而當時天候晴、日間自
    然光線、柏油路面乾燥且無缺陷及障礙物、視距良好，並無
    不能注意之情事，詎乙○○竟因工作疲累打瞌睡而疏未注意
    車前狀況，致所駕駛本案汽車之右前車頭追撞同向前方由王
    錫賢所騎乘車牌號碼P87-400 號重型機車（下稱本案機車）
    車尾，而王錫賢被撞後即飛起往後仰撞到本案汽車擋風玻璃
    倒地，另本案機車先卡在本案汽車之右前車底，嗣始滑向左
    前方撞擊停放在對向路旁之車牌號碼Z5-481號營業用大客車
    停止。乙○○肇事後立即撥打119 報警處理，並停留在肇事
    現場，於尚未被有偵查犯罪職權之機關或公務員發覺前，向
    前來處理之警員坦承其為肇事人而自首，並接受裁判。惟王
    錫賢經送臺北縣立三重醫院救治，仍於同日18時許，因受有
    胸腹腔內出血及血氣胸等傷害引發呼吸性衰竭，於到院前即
    不治死亡。
二、案經王錫賢之父甲○○訴由臺北縣政府警察局三重分局報請
    臺灣板橋地方法院檢察署檢察官偵查後提起公訴。
    理  由
甲、程序部分：
    查被告乙○○對於下列各項證據之證據能力均無意見，並同
    意作為證據（見本院卷第29頁），本院審酌其作成時之情況
    ，認為並無不適當之情事，均得作為證據，合先敘明。
乙、實體部分：
一、認定犯罪事實所憑之證據及理由：
（一）上揭犯罪事實，業據被告乙○○於警詢、偵查、原審及本
      院審理時均坦承不諱，並有道路交通事故現場圖、道路交
      通事故調查報告表（一）、（二）各1 份及現場照片24張
      附卷可資佐證（見偵查卷第19至20、22至23、29至40頁）
      ，而被害人王錫賢確因本案車禍於95年5月5日18時許之送
      醫途中，因受有胸腹腔內出血及血氣胸等傷害引發呼吸性
      衰竭而不治死亡等事實，業經臺灣板橋地方法院檢察署檢
      察官會同法醫前往相驗屬實，並製有法醫驗斷書、勘驗筆
      錄及相驗屍體證明書等附卷可稽（見相驗卷第38至47頁）
      ，均足徵被告前開自白與事實相符，應堪採信。
（二）按駕駛人應注意車前狀況，並隨時採取必要之安全措施，
      道路交通安全規則第94條第3 項定有明文。查被告乙○○
      係從事駕駛業務之駕駛人，且案發當時仍在上班狀態，已
      據被告陳明在卷，其對於上開規定應知之甚詳，而肇事現
      場情況為天候晴、日間自然光線、柏油路面乾燥且無缺陷
      及障礙物、視距良好，復無不能注意之情事，詎被告於上
      開時地駕車，竟仍疏未注意車前狀況，致撞擊被害人王錫
      賢所騎乘之本案機車而肇事，其有過失甚明。而被害人確
      因本案車禍死亡之事實，已如前述，是被告之過失犯行與
      被害人死亡結果間，亦顯具有相當之因果關係。綜上，本
      案事證明確，被告犯行洵堪認定。
二、論罪之理由：
（一）法律修正之比較
      按行為後法律有變更者，適用行為時之法律。但行為後之
      法律有利於行為人者，適用最有利於行為人之法律，刑法
      第2條第1項定有明文（刑法第2 條係規範行為後法律變更
      所生新舊法律比較適用之準據法，是刑法第2 條本身雖經
      修正，但該條文既屬適用法律之準據法，本身尚無比較新
      舊法之問題，應逕適用裁判時之刑法第2 條規定以決定適
      用之刑罰法律）。又比較時應就罪刑有關之共犯、未遂犯
      、想像競合犯、牽連犯、連續犯、結合犯，以及累犯加重
      、自首減輕暨其他法定加減（如身分加減）與加減例等一
      切規定，綜其全部罪刑之結果而為比較（最高法院95年第
      8次刑事庭會議決議參照）。
  (1)、按刑法第276條第2項業務過失致人於死罪法定刑內有關得
      併科罰金刑之部分，依修正後刑法施行法第1條之1及刑法
      第33條第5款等規定，得併科之罰金刑最高為新臺幣9萬元
      、最低為新臺幣1 千元。然依被告行為時即修正前之刑法
      及罰金罰鍰提高標準條例之規定，該罪之罰金刑經提高倍
      數後，最高額雖與修正後之規定相同，惟最低額部分顯較
      修正後為輕。因此，比較上述修正前後之刑罰法律，修正
      後之相關規定既未較有利於被告，自應適用被告行為時之
      罰金刑刑度相關規定。
  (2)、被告行為時，刑法第62條前段有關自首減刑原規定為必減
      輕其刑，被告行為後，已修正為得減輕其刑，經比較新舊
      法，新法之規定尚非較有利於被告，應適用行為時之法律
      即修正前刑法第62條前段自首之規定。
  (3)、綜上所述，就95年7月1日修正施行前後之刑法相關條文，
      經綜合全部罪刑而為比較之結果，本案應依刑法第2條第1
      項前段規定，一體適用修正前即被告行為時之刑法及罰金
      罰鍰提高標準條例規定。
（二）核被告乙○○所為，係犯刑法第276條第2項之業務過失致
      人於死罪。查被告肇事後，於尚未被有偵查犯罪職權之機
      關或公務員發覺前，停留在肇事現場向前來處理之警員坦
      承其為肇事人而自首，並接受裁判，有臺北縣政府警察局
      三重分局道路交通事故肇事人自首情形記錄表1 份在卷可
      憑（見偵查卷第26頁），合於自首之要件，應依修正前刑
      法第62條前段之規定減輕其刑。
三、維持原判及科刑之理由：
    原審認定被告乙○○罪證明確，援引刑事訴訟法第299條第1
    項前段，刑法第2條第1項前段、第276條第2項、（修正前）
    第62條前段，罰金罰鍰提高標準條例第1 條前段，並審酌被
    告因駕車輕忽而肇事，導致被害人死亡之嚴重結果，造成被
    害人家屬蒙受痛苦與遺憾，暨被告犯後就過失情節坦認不諱
    ，量處有期徒刑七月。原審認事用法並無違誤，量刑亦稱妥
    適。檢察官上訴認原審量刑過輕；被告上訴坦承犯行，指摘
    原審量刑過重，核均無理由，均應予駁回。
四、緩刑宣告之理由：
    被告乙○○於行為後，刑法於94年2月2日修正公布，95年 7
    月1 日施行，有關緩刑之規定，犯罪在新法施行前，新法施
    行後裁判，緩刑之宣告，應適用新法第74條之規定，有最高
    法院95年度第8 次刑事庭會議紀錄可考。查被告乙○○前未
    曾因故意犯罪受有期徒刑以上刑之宣告，有本院被告前案紀
    錄表1 紙可參，被告本次肇事係因晚間下課後復趕赴修車，
    迄凌晨始就寢，翌日再至洗衣店任送貨之工作，而於本院審
    理期間已賠償被害人家屬即被害人王錫賢之父母甲○○、王
    戴姜而與之達成和解，有和解書1份在卷可稽（見本院卷第4
    6頁 ），經此偵審程序之進行，當知警惕，而無再犯之虞，
    所宣告之刑以暫不執行為適當，爰宣告被告乙○○緩刑三年
    ，以啟自新。
據上論斷，應依刑事訴訟法第368條，刑法第74條第1項第1款，
判決如主文。
本案經檢察官蔡薰慧到庭執行職務
中　　華　　民　　國　　96　　年　　 6　　月　　28 　 日
　　　　　　　　　刑事第十二庭  審判長法　官 蔡永昌
　　　　　　　　　　　　　　　　　    法　官 施俊堯
　　　　　　　 　 　　　　　　　　　　法　官 王梅英
以上正本證明與原本無異。
如不服本判決，應於收受送達後十日內向本院提出上訴書狀，其
未敘述上訴之理由者並得於提起上訴後十日內向本院補提理由書
（均須按他造當事人之人數附繕本）。
                                      書記官 顧哲瑜
中　　華　　民　　國　　96　　年　　7 　　月　　2 　　日
附錄：本案論罪科刑法條全文
刑法第276條
因過失致人於死者，處2 年以下有期徒刑、拘役或2,000 元以下
罰金。
從事業務之人，因業務上之過失犯前項之罪者，處5 年以下有期
徒刑或拘役，得併科3,000元以下罰金。
